【裁判字號】    95,交抗,337
【裁判日期】    950606
【裁判案由】    聲明異議
【裁判全文】
臺灣高等法院臺中分院刑事裁定         95年度交抗字第337號
抗  告  人
即受處分人  乙○○
送達代收人  甲○○
上列抗告人因聲明異議案件，不服臺灣彰化地方法院中華民國95
年4月12日裁定（95年度交聲字第195、196號）提起抗告，本院
裁定如下：
    主  文
原裁定撤銷，發回台灣彰化地方法院。
    理  由
一、原裁定以臺北市政府為落實推動城際客運轉運站政策，減少
    大客車於臺北市區道路繞行及於路側密集設站衍生之交通、
    環境、噪音及居住品質問題，基於維護營運秩序維持道路交
    通安全與暢通，及增進公共利益之需要，除由臺北市政府交
    通局於92年4月8日發函預告各業者臺北車站周邊即將進行管
    制，於93年2月10日公告並轉知業者「臺北車站週邊國道客
    運及公路客運設站管制區○○○○段）—禁止新設站位」，
    於93年11月22日公告並轉知業者「臺北車站週邊」國道客運
    及公路客運設站管制區○○○○段）—撤除現有路側站位（
    自國道客運臺北總站啟用日起實施，得有緩衝3個月）外，
    臺北市政府交通局並於94年7月11日邀集客運業者（包括阿
    羅哈公司）及各公路主管機關（包括交通部公路總局、各監
    理所及高雄市政府交通局）就國道客運臺北總站周邊交通改
    善事宜召開第2次會議，經各公司、機關派員參加（高雄市
    政府交通局以電話請假未出席），決議同意配合路線調整、
    由臺北市政府交通局將試行營運計畫函報交通部及交通部公
    路總局核備及於營運後路線調整定案後再辦理正式路線調整
    事宜；嗣臺北市政府交通局於94年8月2日即將國道客運臺北
    總站路線調整計畫呈報交通部，並建請路線調整暫以試行方
    式辦理，待營運後路線調整定案後再辦理正式路線調整，另
    副知各業者自94年8月16日開始試行及相關管制事宜；而就
    上開路線調整試辦事宜，交通部公路總局於94年8月19日以
    路監運字第0940035982號函建請交通部依汽車運輸業管理規
    則第37條第1項第4款同意辦理，並經交通部於94年9月7日以
    交路字第0940048071號函復臺北市政府交通局同意辦理；臺
    北市政府交通局嗣即據該函於94年9月16日以北市交二字第0
    9434127800號函知各客運業者，請確實依試行計畫所載路線
    行駛，另已申請適用緩衝期之路線，期限至94年11月15日止
    ，屆時管制區○○路側上客站將撤銷，並副知交通部公路總
    局、高雄市政府交通局；後該局再於94年11月4日，依據公
    路法第79條第5項、汽車運輸業管理規則第20條、第37條及
    道路交通管理處罰條例第5條第1款規定及臺北市政府91年7
    月4日府交三字第09106823500號及第00000000000號公告委
    任事項、臺北市政府交通局93年年11月22日北市交二字第09
    335525401號公告臺北車站週邊國道客運及公路客運路線設
    站管制區○○○○段），公告「臺北車站週邊國道客運及公
    路客運路線設站管制區」範圍內長途客運站位撤銷事宜；末
    於94年11月23日該局再以北市交二字第09435240700號函檢
    附路線調整表，請交通部公路總局、各監理所及高雄市政府
    交通局協助完成許可證加註事宜，並副知各客運業者。是以
    ，臺北市政府為落實推動城際客運轉運站政策，以減少市區
    交通壅塞、噪音等問題，進而提升市民居住品質，確有依法
    調整變更客運業營運路線之權限，並已依法辦理路線調整事
    宜，至堪認定。因此，臺北市○○○○○道客運臺北總站，
    並將原為長途客運車起迄總站之臺北市○○路○段撤銷原有
    站位設置，統一遷移至客運臺北總站，並將該路段規劃為禁
    止臨時停車之管制區，於法有據。受處分人乙○○認臺北市
    政府交通局所為之路線調整事宜係欠缺事務權限，實屬誤會
    。受處分人既為阿羅哈公司所雇用之司機，且明知臺北市○
    ○路○段業經規劃為禁止臨時停車管制區，卻仍於94年12月2
    日下午3時16分許、同年月3日下午5時15分許，駕駛車牌號
    碼465-AC號營業一般大客車，在臺北市○○路○段52號劃有
    紅線路段處，執意臨時停車，而遭臺北市警察局大同分局以
    違規屬實而予舉發，該項舉發自無違誤，從而，原處分機關
    交通部公路總局臺中區監理所彰化監理站對受處分人在劃有
    紅線禁止臨時停車路段，違規停車搭載旅客之行為，援引道
    路交通管理處罰條例第55條第1項第3款之規定，裁處受處分
    人乙○○罰鍰500元，核無不合，原裁定予以維持，並駁回
    受處分人之聲明異議云云。
二、抗告意旨：如附件之抗告理由狀。
三、本院查：（一）交通部公路總局各區監理所審核公路汽車客
    運業者申請國道與一般客運路線增、減班次及停駛處理原則
    ，其中關於國道路線，第三點停駛方面係規定：「(一)需有替
    代路線並依監理程序辦理，層報交通部核定。(二)應檢附最近
    6個月營運績效、替代道路及其他相關資料等。(三)於相關車
    站及站牌公告1個月後試辦6個月。(四)經試辦期滿，民眾無不
    良反映後再行辦理許可證註銷事宜」。查臺北市政府交通局
    於94年8月2日即將國道客運臺北總站路線調整計畫呈報交通
    部，並建請路線調整暫以試行方式辦理，待營運後路線調整
    定案後再辦理正式路線調整，經交通部於94年9月7日以交路
    字第0940048071號函復臺北市政府交通局同意辦理；嗣臺北
    市政府交通局即據該函於94年9月16日以北市交二字第09434
    127800號函知各客運業者，確實依試行計畫所載路線行駛。
    惟本件台北市政府交通局是否已確實依規定公告並辦理試行
    ，卷內並無任何資料可稽，此攸關公路客運業者及受處分人
    之權益，非無再詳予調查之必要。（二）按公路汽車客運業
    班車，應依營運路線許可證所核定之路線起點、經過地點、
    終點、里程行駛營運並停靠核定之站位上下客。除臨時性需
    要外，不得開行部分路段之班車；公路汽車客運業營運班車
    在市區○○路線及設站地點，應依左列原則辦理：．．．四
    、經同意之營運路線及設站地點，當地政府如因實際需要得
    予調整變更，並應函請該管公路主管機關辦理。前項各款，
    如發生爭議，報請上級機關核定之，汽車運輸業管理規則第
    40條、第37條第1項第4款、第2項分別定有明文。查本件高
    雄市政府於94年12月29日以高市府交三字第0940065826號函
    稱：「…阿羅哈客運公司營運路線許可證所登載往返站『台
    北市承德站』乙節，本府從未核復同意變更，該公司亦從未
    提出申辯，本府既未完成阿羅哈客運公司營運路線許可證變
    更作業，該公司『台北市承德站』係合法設站上下客。」等
    語，有上開高雄市政府函影本一份附卷可按，高雄市政府迄
    94年12月29日猶以上開函文確認受處分人公司之「台北市承
    德站」未經依法辦理變更程序，仍屬合法設置得以上下客之
    場站，可知高雄市政府對台北市政府交通局撤銷受處分人公
    司台北市承德站及調整營運路線乙事，尚有爭議。而依汽車
    運輸業者管理規則第37條第2項之規定，有爭議之雙方此時
    應先暫停，將本件交由共同上級機關即交通部核定，始為適
    法。本件高雄市政府及臺北市政府對於撤銷阿羅哈客運公司
    台北市承德站及調整營運路線乙事既有爭議，且尚未經交通
    部核定，臺北市政府卻自94年11月16日起逕予公告變更阿羅
    哈客運公司「臺北市承德站」之往返站，並經臺北市政府警
    察局大同分局交通隊於94年12月2日下午3時16分許、同年月
    3日下午5時15分許，據以舉發受處分人違規，亦有可議。受
    處分人抗告意旨執此指摘原裁定不當，非無理由，應由本院
    將原裁定予以撤銷。茲為期調查之翔實並維護受處分人審級
    之利益，爰將本件發回原審法院更為適法之裁定。
四、據上論結，應依道路交通案件處理辦法第二十六條、刑事訴
    訟法第四百十三條前段，裁定如主文。
中    華    民    國    95    年    6    月    6      日
            刑事第八庭  審判長法  官  羅  得  村
                              法  官  陳  宏  卿
                              法  官  劉  榮  服
上列正本證明與原本無異。
不得再抗告。
                              書記官  周  巧  屏
中    華    民    國    95    年    6    月    7      日
                                                      Ａ


司法院資訊處製作；財團法人民間司法改革基金會備份。
